【裁判字號】    91,自,446
【裁判日期】    920418
【裁判案由】    侵占等
【裁判全文】
台灣板橋地方法院刑事判決                          九十一年度自字第四四六號
    自  訴  人  富豐交通有限公司
    代  表  人  甲○○
    自訴代理人  丙○○
    被      告  乙○○
右列被告因侵占等案件，經自訴人提起自訴，本院判決如左：
    主  文
乙○○無罪。
    理  由
一、自訴意旨略以：被告乙○○於民國（下同）九十一年五月十八日以每日租金新台
    幣（下同）五百元，向自訴人租借車牌號碼８Ｃ─六五一號計程車，而於九十一
    年五月二十四日再以租金五百元改租車號８Ｃ─三七０號計程車；惟被告自九十
    一年六月二十七日起即拒依約繳交租金，屢經催促，均不予置理，自訴人乃於九
    十一年八月二十日以存證信函通告終止合約，催請五日內返還車輛及償還欠租，
    然該存證信函竟以查無此人退回，迄至九十一年十月二十九日將車輛丟置於自訴
    人公司門口，惟共欠一一七日租金，五萬八千五百元。因認被告涉犯刑法侵占及
    詐欺之罪嫌云云。
二、按犯罪事實應依證據認定之，無證據不得推定其犯罪事實，刑事訴訟法第一百五
    十四條定有明文；又刑法上之侵占罪，係以意圖為自己或第三人不法之所有，而
    擅自處分自己持有之他人所有物，亦即須變持有為不法所有之意思為其構成要件
    。如僅將持有物延不交還或有其他原因致一時未能交還，既缺乏主觀要件，即難
    遽以該罪相繩。最高法院四十一年台非字第五七號及六十八年台上字第三一四六
    號判例可資參照。
三、經訊之被告乙○○堅決否認有何侵占、詐欺之犯行，並辯稱：伊向自訴人租用計
    程車，從租車至九十一年六月二十四日共繳交車租一萬八千五百元，如果伊有意
    詐欺就不會繳交一萬餘元之車租給自訴人，且因與妻子吵架也很少開計程車營業
    ，伊並無收受自訴人之存證信函；另伊有打電話給自訴人公司之會計告知車輛要
    繼續使用，車租會延期繳納。直至九十一年十月二十九日因已無法繼續營業乃將
    上開租用之計程車返還予自訴人，伊並無侵占之意等語。核與代理人丙○○陳稱
    ：存證信函被告並無收到及被告確實有打電話給會計小姐表示車租要延期幾天繳
    納，所租用之計程車已於九十一年十月二十九日返還等語大致相符。又被告就積
    欠車租部分已與自訴人達成和解並分期返還等情，亦有代理人提出之和解書附卷
    可稽。是以被告所辯已通知自訴人公司之會計延期繳納車租及所租用之計程車已
    返還予自訴人乙節，並非子虛，應堪採信。又被告積欠車租僅係民事上之糾葛，
    難謂為被告係使用詐術或自訴人有因而陷於錯誤之可言；另被告或因其他原因致
    一時未能交還所租用之計程車，揆諸上揭之意旨，亦無不法據為所有侵占之犯意
    甚明。此外復查無其他積極事證足資證明被告有侵占、詐欺之犯行，既不能證明
    被告犯罪，自應諭知被告無罪之判決。
據上論斷，應依刑事訴訟法第三百四十三條、第三百零一條第一項，判決如主文。
中    華    民    國    九   十   二    年    四    月    十    八      日
                             台灣板橋地方法院刑事第二庭
                                 法  官  潘  長  生
右正本證明與原本無異。
如不服本判決，應於判決送達後十日內向本院提出上訴狀 (應附繕本) ，上訴於
臺灣高等法院。
                                 書記官  陳  蒼  仁
中    華    民    國    九   十   二    年    四    月    十    八      日


司法院資訊處製作；財團法人民間司法改革基金會備份。
